【裁判字號】    97,毒抗,277
【裁判日期】    970617
【裁判案由】    毒品危害防制條例
【裁判全文】
臺灣高等法院刑事裁定                 97年度毒抗字第277號
抗  告  人
即  被  告  甲○○
上列抗告人因毒品危害防制條例案件，不服臺灣桃園地方法院中
華民國97年5月23日裁定（97年度毒聲字第553號），提起抗告，
本院裁定如下：
    主  文
抗告駁回。
    理  由
一、原裁定意旨略以：甲○○因施用第一級、第二級毒品案件，
    經台灣桃園地方法院以96年度毒聲字第1112號裁定令入勒戒
    所觀察、勒戒後，認有繼續施用毒品之傾向，爰依毒品危害
    防制條例第20條第2項規定，裁定令入戒治處所施以強制戒
    治。
二、抗告意旨略以：抗告人已決心戒毒、自行主動到醫院治療，
    絕不再犯；抗告人需替父母照料在台領有殘障手冊之年老祖
    父；且抗告人正值奮鬥事業之年紀，一旦戒治，多年經營必
    毀於一旦，造成幼兒身心無法健全成長，爰聲請撤銷原裁定
    云云。
三、按觀察、勒戒後，檢察官依據勒戒處所之陳報，認受觀察、
    勒戒人有繼續施用毒品傾向者，檢察官應聲請法院裁定令入
    戒治處所強制戒治，其期間為6個月以上，至無繼續強制戒
    治之必要為止，但最長不得逾1年，毒品危害防制條例第20
    條第2項定有明文。
四、本院查：
  (一)有無繼續施用毒品傾向之評估標準，並非完全以受勒戒人勒
    戒後之結果為準，勒戒前之各種情況，仍應作為評估之依據
    。而依勒戒處所評分說明手冊規定，係以人格特質、臨床徵
    候及環境相關因素三項合併計算分數：(一)分數100分至71
    分，判定為有繼續施用毒品傾向。(二)50 分至0分判定為無
    繼續施用毒品傾向。(三)70 分至51分間判定有繼續施用毒
    品傾向之原則為有下列各項之一者：1.缺乏病識感或戒治動
    機者。2.第一級毒品使用者。3.有煙毒前科者。4.有礙家庭
    、社會和諧與安寧者。若無以上各項之一，惟判定者認為個
    案「有繼續施用毒品傾向」者，應在「有無繼續施用毒品傾
    向證明書」詳細說明欄內載明，並於綜合判斷項下勾選「有
    繼續施用毒品傾向」。
  (二)本件抗告人經臺灣桃園看守所附設勒戒處所評分結果，人格
    特質得30分、臨床徵候得55分、環境相關因素得5分，合計
    90分，綜合判斷為「有繼續施用毒品傾向」，有臺灣桃園看
    守所附設勒戒處所97年4月24日出具之「有無繼續施用毒品
    傾向證明書」、「有無繼續施用毒品傾向評估標準紀錄表」
    各1紙在卷可稽（見毒偵緝字第127號卷第27、28頁）。抗告
    人之評分總分已達90分，且本件抗告人除施用第二級毒品大
    麻外，更有施用第一級毒品海洛因，評估者於臨床徵候欄勾
    選抗告人有戒斷現象、多重藥物使用、注射使用、使用藥物
    超過一年、情緒及態度略差等項，顯已依個案之臨床徵候及
    具體事證加以評估，則上開證明書判定抗告人為「有繼續施
    用毒品傾向」，依前開說明，尚無不合。
五、從而，原法院裁定令抗告人入戒治處所施以強制戒治，其期
    間為6個月以上，至無繼續強制戒治之必要為止，但最長不
    得逾1年，認事用法均無違誤。至抗告人抗告意旨稱已決心
    改過，並於勒戒前已至醫院戒除毒癮，然未提出相關資料作
    為佐證，已嫌無稽。且至醫院戒除毒癮後仍再施用者，大有
    人在，自不能據以推翻上開由醫生客觀評估為作之認定。另
    抗告人稱要奮鬥事業、及有年邁祖父、幼兒需要照料等情，
    均屬個人情境狀況，與其應否接受戒治無涉，本件抗告，核
    無理由，應予駁回。
六、據上論斷，應依刑事訴訟法第412條，裁定如主文。
中    華    民    國    97    年    6     月    17    日
                  刑事第十七庭  審判長法  官  高明哲
                                      法  官  周政達
                                      法  官  陳世宗
以上正本證明與原本無異。
不得再抗告。
                                      書記官  魏汝萍
中    華    民    國    97    年    6     月    17    日


司法院資訊處製作；財團法人民間司法改革基金會備份。
